【裁判字號】    97,消債更,1345
【裁判日期】    980430
【裁判案由】    更生事件
【裁判全文】
臺灣板橋地方法院民事裁定          97年度消債更字第1345號
聲  請  人  甲○○
代  理  人  林淑娟律師
上列當事人因消費者債務清理事件聲請更生，本院裁定如下：
    主  文
聲請駁回。
聲請費用由聲請人負擔。
    理  由
一、按債務人不能清償債務或有不能清償之虞者，得依本條例所
    定更生或清算程序，清理其債務，消費者債務清理條例第3
    條定有明文。又聲請更生或清算不合程式或不備其他要件者
    ，法院應以裁定駁回之，但其情形可以補正者，法院應定期
    間先命補正，復為同條例第8 條所明定。而依同條例第46條
    規定「更生之聲請有下列情形之一者，應駁回之：一、債務
    人曾依本條例或破產法之規定而受刑之宣告；二、債務人曾
    經法院認可和解、更生或調協，因可歸責於己之事由，致未
    履行其條件；三、債務人經法院通知，無正當理由而不到場
    ，或到場而不為真實之陳述，或拒絕提出關係文件或為財產
    變動狀況之報告」。
二、本件聲請意旨略以：聲請人積欠銀行債務總金額為新臺幣（
    下同）5,650,393 元，因有不能清償債務之虞，前已提出債
    權人清冊，依本條例第151 條第1 項規定以書面向最大債權
    金融機構華泰商業銀行申請前置協商債務清償方案，然協商
    不成立，且其無擔保或無優先權之債務總額未逾12,000,000
    元，復未經法院裁定開始清算程序或宣告破產，故為此聲請
    更生云云。
三、查聲請人主張前已提出債權人清冊，依本條例第151 條第1
    項規定以書面向最大債權金融機構華泰商業銀行申請前置協
    商債務清償方案，而協商不成立等情，業據提出華泰商業銀
    行民國97年7 月25日前置協商不成立通知書為證，堪信屬實
    ，且依上開不成立通知書記載，聲請人係因無法負擔任何還
    款條件之原因而協商不成立。但查：
(一)、按本條例所稱之消費者，指五年內未從事營業活動或從事小
    規模營業活動之自然人，消費者債務清理條例第2 條第1 項
    定有明文。聲請人於聲請時雖自述其於聲請前五年內未曾從
    事營業活動，然依其提出財團法人金融聯合徵信中心當事人
    綜合信用報告個人任職獨資/ 合夥事業負責人企業名錄欄位
    所載，聲請人自91年起至96年間曾擔任中和書坊之負責人，
    是聲請人於聲請時，就其是否曾從事營業活動部分顯然陳報
    不實之情形，並使本院無從知悉聲請人此部分營業收入究為
    若干；再查，依聲請人之財產之收入狀況說明書所載，聲請
    人每月薪資為其任職於萬龍企業股份有限公司之收入約19,0
    00元，惟本院依職權函查債權銀行華泰商業銀行詢問「本件
    協商不成立之原因及對債務人聲請更生有何意見」時，據華
    泰銀行回函略以：債務人向法院聲請時陳稱其月收入僅19,5
    00元，與債務人申請協商時所填具之資料所示，其每月實際
    所得含補助款在內共31,300元，明顯有所出入等語，此有華
    泰銀行98年4 月17日陳報狀1 紙及該行前置協商客戶面談紀
    錄表、前置協商申請人財產及收支狀況說明書附卷可憑，足
    認債務人並未據實陳報其每月真實收入，其聲請本件更生顯
    然欠缺誠信。
(二)、按本條例第3 條規定「債務人不能清償債務或有不能清償之
    虞者，得依本條例所定更生或清算程序，清理其債務。」所
    謂「不能清償債務」，係指債務人欠缺清償能力，對於已屆
    清償期，且已受請求之債務之全部或主要部分，客觀上可預
    見其為一般且繼續的不能清償之財產狀態之謂。又清償能力
    係由財產、信用、勞力三者構成，雖無足夠財產，如有良好
    之信用、優良之技術或持續不斷之勞力，即屬有清償債務之
    可能。再者，聲請人既已負債大於資產，本應較一般人更節
    約支出撙節開銷，蓋消費者債務清理條例所定債務清理程序
    之立法精神，並非維持債務人過去慣常之寬裕生活，而係重
    新檢視消費行為樽節支出，故聲請人既已有不能清償之事由
    ，其生活消費程度自應受有限制，每月生活開支，自不能與
    一般人等量齊觀。是以，除有絕對必要性支出之外，自當縮
    衣節食，刻苦生活、優先誠實履行清償債務之責。惟查，聲
    請人每年尚需繳納約計10萬元之醫療及人壽保險費用，此有
    上開華泰銀行提出之聲請人前置協商客戶面談紀錄表1 件附
    卷可憑，並經本院依職權查詢法務部保險犯罪防治通報資訊
    連結作業結果屬實，此亦有該查詢單1 紙在卷足稽。抗告人
    既已負債而有債務清理之必要，自當節約生活優先償債，若
    仍繼續保險契約之效力，卻不考量既有債務之返還償債能力
    ，自與本條例立法本旨有違。據此，難認聲請人此部分保險
    費支出為必要費用。而聲請人與華泰銀行進行前置協商時，
    自行提出之還款方案為每月還款11,720元，倘再加計上述節
    約支出後之保險費用，每月應可增加約8,300 元（計算式為
    100,000 ÷12＝8,333） 用以清償借款，合計聲請人每月可
    負擔之還款方案約為2 萬元，聲請人如再撙節開支，或另增
    闢收入來源，依華泰銀行建議之協商條件（即分180 期，零
    利率，每期繳納28,940元之方案）履行，應無重大困難。據
    此，難認聲請人不能清償債務或有不能清償之虞情事存在。
四、按更生程序係為保護有更生誠意之債務人而設，債務人如不
    配合法院而為協力行為，即足認其欠缺清理債務之誠意，且
    無聲請更生之真意，自無加以保護之必要（本條例第9 條、
    第46條參照）。聲請人雖提出本件更生之聲請，然其對於財
    產及收入狀況說明書記載內容，顯有不足或不真實致無以判
    斷之情形（乃屬法院於判斷是否裁定更生程序所必須參考之
    資料），是其既有上述遲未協力陳報而於協力義務之履行有
    所欠缺，陳報之收入及支出情節，又有虛偽嫌疑而無從足認
    其有清理債務之誠意，且核諸聲請人實際收入及支出情形，
    無從認有其不能清償債務之事由，即難認聲請人有何不能清
    償債務之情事、或有何不能清償之虞之情形，故其主張情節
    既與本條例第3 條所定要件不符，核其情形又屬無法補正，
    揆諸首開說明，本件聲請自不應准許。爰依消費者債務清理
    條例第3 條、第8 條，裁定如主文。
五、至於所繳納郵務送達費4,420元，則待本件更生聲請事件確
    定後，如尚有剩餘郵資餘額，再予檢還聲請人，附此敘明。
中    華    民    國    98    年     4    月    30    日
                  民事第三庭    法  官  邱育佩
上為正本係照原本作成
如不服本裁定，應於裁定送達後10日內，以書狀向本院提出抗告
，並繳納抗告費新臺幣1千元
中    華    民    國    98    年    4     月    30    日
                                書記官  彭麗紅


司法院資訊處製作；財團法人民間司法改革基金會備份。
